臺灣彰化地方法院刑事判決　　　　　　　95年度訴字第2104號
公　訴　人　臺灣彰化地方法院檢察署檢察官
被　　　告　甲○○
上列被告因違反毒品危害防制條例案件，經檢察官提起公訴（九
十五年度毒偵字第四六０一號）及移送併辦（九十五年度毒偵字
第四九八七號），本院依簡式審判程序判決如下：
    主  文
甲○○施用第一級毒品，累犯，處有期徒刑拾壹月；扣案之注射
針筒壹支，沒收。
    事  實
一、甲○○前曾因竊盜、施用毒品等案件，分別經法院判處有期
    徒刑五月、五月、九月、五月確定，其後依聲請定應執行有
    期徒刑一年十月確定，經入監執行，於民國九十四年五月十
    日縮短刑期假釋出監，其後於九十四年九月十八日因假釋期
    滿未經撤銷而視為執行完畢。又因施用毒品案件，經依本院
    裁定送執行觀察、勒戒後，認無繼續施用毒品之傾向，於九
    十一年十一月二十七日執行完畢釋放，並由臺灣彰化地方法
    院檢察署檢察官於同日以九十一年度毒偵字第一九八七、二
    一三三號為不起訴處分確定。詎其猶不思悔改，復於九十五
    年十月十七日，在彰化縣田尾鄉○○村○○路○段四六四號
    住處，以將海洛因加水混合後，再以注射針筒注射體內之方
    式，施用第一級毒品海洛因一次。嗣於九十五年十月十九日
    十一時十分許，為警在彰化縣田尾鄉○○村○○路二四五號
    前，因形跡可疑為警盤查而查獲，並扣得其所有供施用海洛
    因所用之注射針筒一支，並採其尿液送檢驗，另於翌日復以
    甲○○係列管毒品人口而予以再次採尿送檢驗，結果均呈嗎
    啡陽性反應而查悉上情。
二、案經彰化縣警察局北斗分局報告臺灣彰化地方法院檢察署檢
    察官偵查起訴暨併案審理。
    理  由
一、被告甲○○於準備程序中，就犯罪事實為有罪之陳述，且所
    犯係死刑、無期徒刑、最輕本刑為三年以上有期徒刑以外之
    罪，經本院合議庭依刑事訴訟法第二百七十三條之一第一項
    之規定，裁定由法官一人獨任進行簡式審判程序，先此敘明
    。
二、證據名稱：
    （一）被告甲○○於審理時之自白。
    （二）委託檢驗尿液代號與真實姓名對照認證單、尿液檢體
          採集送驗紀錄表各一件。
    （三）詮昕科技股份有限公司九十五年十月二十七日報告編
          號五Ａ二三０００六號及九十五年十一月十日報告編
          號五Ａ三０００五八號濫用藥物尿液檢驗報告各一份
          。
    （四）扣案之注射針筒一支。
    （五）臺灣彰化地方法院檢察署刑案資料查註紀錄表、臺灣
          高等法院被告全國前案紀錄表各一份。
三、另臺灣彰化地方法院檢察署九十五年度毒偵字第五０八七號
    、九十六年度毒偵字第二二三號移送併辦意旨書雖均認該案
    之施毒行為與本件之施毒行為係屬集合犯而為實質上一罪云
    云，惟本院審酌刑法第五十六條連續犯之規定業於九十四年
    一月七日修正公布刪除，並於九十五年七月一日施行，而依
    新法對於上開反覆實施犯罪模式之對應處置，除合於「接續
    犯」或「包括一罪」之情形外，則僅能依數罪併罰之規定個
    別處斷。而依最高法院八十六年台上字第三二九五號判例意
    旨，數行為於同時同地或密切接近之時地實施，侵害同一之
    法益，各行為之獨立性極為薄弱，依一般社會健全觀念，在
    時間差距上，難以強行分開，在刑法評價上，以視為數個舉
    動之接續施行，合為包括之一行為予以評價，較為合理，方
    屬接續犯之範疇，足見「接續犯」之成立，係以時、空密接
    性為前提要件，即透過對於同一法益之同種類侵害行為繼續
    不間斷之實行，業已稀釋個別行為之獨立性，致使刑法評價
    時將之視為單一、整體之犯罪行為，以符合社會一般人對於
    行為概念之認知，並與行為人之犯罪目的相互結合，則以接
    續犯之概念評價多數施用毒品之行為，即有不當；至於學理
    上「包括一罪」概念中，與施用毒品之犯罪型態較有關聯者
    ，應屬「集合犯」之態樣，此即依一般社會通念，特定犯罪
    行為具有反覆實施之特性，立法者於制定刑罰法律之初，亦
    已認知該種行為類型之反覆性，而有意藉由法條中客觀構成
    要件之行為要素，涵括上開具有反覆實施特性之數個犯罪行
    為，仍僅接受一次刑法之評價為已足；然施用毒品犯罪，或
    為零星偶一之施用，或長期不間斷的反覆施用，均有其可能
    性，是自難認立法者於制定刑罰法律之初，已認知施用毒品
    行為必屬具反覆性之犯罪，且有意藉由法條中客觀構成要件
    之行為要素，涵括上開具有反覆實施特性之數個犯罪行為。
    況實務上最高法院歷來僅將專以觸犯該等法條之罪，為其日
    常生活之職業者之常業犯，認為其性質上屬多數行為之集合
    犯，在法律上將之擬制為一罪（即學理上稱之實質上一罪）
    （最高法院九十二年台上字五一一五號判決、九十二年台上
    字第四九五九號判決、九十三年台上字第三六○九號判決、
    九十四年台上字第四五六七號判決），而本次刑法修正既依
    據「刑罰公平原則」之考量，刪除有關連續犯之規定，並將
    含有連續犯性質之常業犯一併全數刪除（參見刑法修正草案
    總說明），則再以集合犯之概念評價多數施用毒品之行為，
    即有不當。因此，多次施用毒品犯罪之行為，當無論以「接
    續犯」或「集合犯」之餘地，此時則應回歸一般刑法上行為
    單、複數之認定，而予論罪科刑，較稱妥適，否則將使新修
    正刑法刪除連續犯而改採數罪併罰制度之立法目的難以彰顯
    ，基此，上揭併辦案件之施毒犯行，既與本件起訴論罪科刑
    之施毒犯行，難認有實質上一罪關係而非為起訴效力所及，
    本院即無從併予審判，應退回原移送併辦機關，另為適法之
    處理，附此敘明。
四、據上論斷，應依刑事訴訟法第二百七十三條之一第一項、第
    二百九十九條第一項前段、第三百十條之二、第四百五十四
    條第一項，毒品危害防制條例第十條第一項，刑法第十一條
    前段、第四十七條第一項、第三十八條第一項第二款，判決
    如主文。
五、如不服本判決，自本判決送達之日起十日內，得提起上訴。
中　　華　　民　　國　　96　　年　  3　 　月　　16　　日
                     臺灣彰化地方法院刑事第七庭
                         法      官  李  進  清
以上正本證明與原本無異。
如不服本判決，應於判決送達後10日內向本院提出上訴狀 (須附
繕本)。
中　　華　　民　　國　　96　　年　　3 　　月　　16　　日
                         書  記  官  張  木  松
附錄論罪科刑法條:
毒品危害防制條例第10條第1項
施用第一級毒品者，處 6 月以上 5 年以下有期徒刑。
